臺灣高等法院臺南分院刑事判決　　　　 96年度上易字第229號
上　訴　人　臺灣嘉義地方法院檢察署檢察官
被　　　告　乙○○
上列上訴人因被告詐欺案件，不服臺灣嘉義地方法院96年度易字
第92號中華民國96年2月27日第一審判決（起訴案號：臺灣嘉義
地方法院檢察署96年度偵緝字第48號），提起上訴，本院判決如
下：
    主  文
上訴駁回。
    理  由
一、公訴意旨略以：被告乙○○可預見將自己開設之金融帳戶（
    含存摺、金融卡、密碼）等物提供他人使用，極可能幫助他
    人向不特定人詐騙財物，竟不違背其本意，而基於幫助詐欺
    之不確定故意，將其於民國（下同）95年6月28日（起訴書
    誤載為27日）在華南銀行嘉義分行，開立帳號000000000000
    000號帳戶（下稱系爭帳戶）之存摺、金融卡及密碼，於同
    日，在嘉義縣溪口鄉美南村9鄰天赦22號前，以每月新臺幣
    （下同）1千元之代價，販售予姓名年籍不詳之成年人（下
    稱甲）使用。「甲」於取得上開帳戶後，隨即於同年7月12
    日，以代工匯款之方式向甲○○詐騙，使甲○○陷於錯誤，
    匯款8千9百83元匯入被告之上開帳戶，旋為「甲」等犯罪集
    團之成員提領殆盡，嗣甲○○發覺受騙報警處理，經將上開
    帳號列為警示帳戶後，始為警查獲。因認被告所為，係犯刑
    法第30條第1項前段、第339條第1項之幫助詐欺取財罪嫌。
二、按案件曾經判決確定者，應諭知免訴之判決；刑事訴訟法第
    302條第1款定有明文。又訴訟上所謂一事不再理之原則，關
    於實質上一罪或裁判上一罪，均有其適用；連續犯係裁判上
    之一罪，其一部分犯罪事實曾經判決確定者，其效力當然及
    於全部；易言之，此項原則，於實質上一罪或裁判上一罪，
    均有其適用，最高法院49年度台非字第20號、60年度臺非字
    第77號著有判例可參。
三、查，上開犯罪事實業據被告於偵查中坦承不諱，且被告係於
    95年6月28日，以1千元之價格將其存摺連同提款卡、印章販
    賣與「郭木林」，並於該日由「郭木林」帶同被告至華南銀
    行嘉義分行開戶，取得系爭帳戶之存摺、金融卡及密碼後，
    隨即將該存摺、金融卡及印章交付與在該銀行門口等候之「
    郭木林」，復據被告供明在卷（見偵緝字第48號卷第12頁）
    ；而被告前曾因於95年6月28日，將其開立之另一郵局帳戶
    ，販賣與「郭木林」，以幫助詐欺集團詐欺之用，又經原審
    以95年度嘉簡字第1687號判處有期徒刑5月，並於95年12月2
    1日確定在案，此有臺灣高等法院被告前案紀錄表、上開刑
    事判決及臺灣嘉義地方法院檢察署檢察官聲請簡易判決處刑
    書網路列印本各一份在卷可考。則被告既係於「同一日」，
    以相同金額，將金融機構之帳戶等相關資料出售交付與「同
    一人」，以幫助該詐欺集團詐欺之用，則被告應係本於單一
    之幫助詐欺犯意，於同日接續出售其所有多本郵局或金融機
    構之帳戶（連同存摺、金融卡及印章），交與同一之詐欺集
    團使用，核與上開已確定之案件（即原審九十五年度嘉簡字
    第一六八七號）係同一案件甚明，揆之上開規定及最高法院
    判例意旨，被告所犯之前案既經判決確定，本件自應為該確
    定判決效力所及。
四、檢察官上訴意旨雖認【被告係於95年6月28日上午10時許，
    在嘉義縣新港鄉新港郵局前將甫申請之存摺、提款卡、印章
    等物以1000元之價格販賣與「郭木林」，又於同日上午11時
    52分57秒向華南銀行嘉義分行申請上開帳戶，並於取得存摺
    、提款卡後，在上開銀行門口，以1000元之代價交付與「郭
    木林」，足認被告販賣上開2帳戶之行為是分別獨立之行為
    ，被告販賣系爭帳戶，經詐騙集團成員，於同年7月12日下
    午4時許，向莊佳瑜實施詐術，而於同年月13日詐得19006元
    ；此時被告幫助詐欺莊佳瑜之既遂行為方成立；另被告販賣
    華南銀行存摺等物，經詐欺集團成員於同年月12日上午11時
    30分許，向甲○○施詐術，而於同日詐得8983元，此時被告
    幫助詐欺甲○○之既遂行為方成立，是被告上開2幫助詐欺
    之犯罪行為，既分別於同年月12及13日成立，是被告所犯上
    開2罪，犯意各別，行為互殊，應分論併罰】等語。然查，
    被告係於同日，以相同之金額，分別將金融機構之帳戶等相
    關資料出售交付與「同一人」，顯見被告係以「單一之幫助
    犯意而販賣上開2帳戶」，且依檢察官上訴意旨所指，被告
    既係於95年6月28日上午10時許，在嘉義縣新港鄉新港郵局
    前將「甫申請」之存摺、提款卡、印章等物以1000元之價格
    販賣與「郭木林」，隨即又於同日上午11時52分57秒向華南
    銀行嘉義分行申請上開帳戶」，而被告於偵查中亦供認「當
    日係『郭木林』帶伊前往開戶」等語（見偵緝字第48號卷第
    12頁），益証被告係基於同一販賣帳戶幫助詐欺集團詐欺之
    犯意，而分別前往不同金融機構開戶後，再將申請取得之存
    摺、提款卡及印章接續交與『郭木林』，供詐欺集團使用；
    再者，稽之『郭木林』取得上開2帳戶存摺、提款卡及印章
    後，即由人分別於同年7月12日下午4時許，同日上午11 時
    30分許，向莊佳瑜、甲○○詐騙，並由莊佳瑜、甲○○分別
    將款項匯入被告所有之上開2帳戶內，顯見本件係屬集團式
    之詐欺，即由詐欺集團成員分工或蒐購人頭帳戶，或由成員
    分向不同之人施用，縱令該集團成員於不同時間向不同之人
    施詐，被害人匯款日期非屬同一日，然被告販賣帳戶幫助詐
    欺集團詐欺之犯意則為同一，自難以詐欺集團成員施詐之時
    間不同，被害人匯款之日期非同一日，即認被告係基於「各
    別之犯意而幫助詐欺」，而非同一之案件，檢察官上訴意旨
    所指，尚無可採。
五、綜上所述，被告既係基於單一之幫助詐欺犯意，而為上開販
    售銀行帳戶，交付銀行存摺、提款卡、印章之行為，核與上
    開已確定之案件（即原審九十五年度嘉簡字第一六八七號）
    係屬同一案件。原審因而為免訴判決之諭知，認事用法，尚
    無不合。檢察官上訴意旨，以被告此部分犯行，與上開經判
    決確定之案件，應係犯意各別，行為互殊，非屬同一案件，
    而無裁判上一罪之關係等情，指摘原判決不當，並無理由，
    應予駁回，並不經言詞辯論為之。
六、據上論結，應依刑事訴訟法第368條、第372條，判決如主文
    。
中　　華　　民　　國　　96　　年　　7 　　月　　31　　日
                  刑事第四庭    審判長法　官　吳志誠
                                      法　官　羅心芳
                                      法　官　陳珍如
以上正本證明與原本無異。
不得上訴。
　　　　　　　　　　　　　　　　　　　書記官　岑　玢
中　　華　　民　　國　　96　　年　　7 　　月　　31　　日
